【裁判字號】    89,易,1235
【裁判日期】    890511
【裁判案由】    毒品危害防制條例
【裁判全文】
臺灣臺中地方法院刑事判決                        八十九年度易字第一二三五號
    公  訴  人  臺灣臺中地方法院檢察署檢察官
    被      告  乙○○
右列被告因毒品危害防制條例案件，經檢察官提起公訴（八十八年度毒偵字第二四三
０號），本院判決如左：
    主  文
乙○○施用第二級毒品，累犯，處有期徒刑拾月。
    事  實
一、乙○○曾有多次施用毒品前科，其中於民國八十四年十月間，因違反肅清煙毒條
    例案件，經法院判處有期徒刑二年二月確定（台灣台北地方法院八十四年度訴字
    第一五一四號），嗣與違反麻醉藥品管理條例案件所處有期徒刑七月之刑（台灣
    基隆地方法院八十四年度易字第七九０號），合併定應執行刑二年七月，經服刑
    後，於八十五年十二月三十一日假釋出監，於八十七年七月七日假釋期滿執行完
    畢。又因施用毒品案件，經裁定送觀察、勒戒後，認無繼續施用毒品之傾向，由
    台灣台中地方法院檢察署檢察官於八十七年八月十二日以八十七年度偵字第一五
    九六一號為不起訴處分確定；復又施用毒品，經裁定送觀察、勒戒後，因無繼續
    施用毒品之傾向，經臺灣臺中地方法院檢察署檢察官於八十八年二月十日以八十
    八年度偵字第三六六一號為不起訴處分確定。其猶不知悔改，自八十八年三月一
    日起至同年五月七日止，連續在台中市南屯區○○○街十九號六樓之八室施用第
    二級毒品安非他命多次；自八十八年四月三日起至同年五月七日止，連續施用第
    一級毒品海洛因多次。該施用毒品行為，經本院以三犯裁定送強制戒治，並經臺
    灣臺中地方法院檢察署檢察官以八十八年偵字第一一四六六、一０六０二號案件
    提起公訴。乙○○經送戒治後，因執行戒治滿三月，其成績經評定為合格，無繼
    續戒治之必要，而經本院裁定停止戒治並付保護管束。詎乙○○於保護管束期間
    ，並於前案起訴經判決確定後（本院於八十八年七月二十一日以八十八年度訴字
    第一一０七號判處施用第一級毒品部分為有期徒刑一年，施用第二級毒品部分為
    有期徒刑八月，定應執行刑有期徒刑一年六月，乙○○不服提起上訴，嗣於同年
    九月三十日撤回上訴而確定），復於同年十一月二十九日十六時許，在台中縣潭
    子鄉○○路○段一五一巷四二號二樓，以將安非他命放入玻璃球內用火燒烤再吸
    其煙霧之方法，施用第二級毒品安非他命一次。嗣於八十八年十二月一日十八時
    許，在台中縣潭子鄉○○路○段一五一巷四二號，與賴國正、少年甲○○○等人
    共同遭警查獲，並採其尿液送驗結果呈甲基安非他命陽性反應，因而查悉上情。
    臺灣臺中地方法院檢察署檢察官嗣向本院聲請撤銷停止戒治，經本院於八十八年
    十二月二日裁定撤銷停止戒治，再令入戒治處所施以強制戒治。
二、案經台中市警察局第四分局報請臺灣台中地方法院檢察署檢察官偵查起訴。
    理  由
一、訊據被告乙○○矢口否認有何右揭施用安非他命犯行，辯稱：伊自停止戒治後，
    即未再施用毒品云云。惟查：被告於右開時地施用安非他命之情，業據同時遭警
    查獲之少年甲○○○於警訊中供述綦詳（見偵查卷第四十四頁）；又被告於八十
    八年十二月一日十八時許為警查獲後所採尿液，經送台中市衛生局檢驗結果呈甲
    基安非他命陽性反應，有該局尿液檢驗成績書一紙附於偵查卷可按。由是足見被
    告所辯上情，應屬畏罪卸責之詞，不足採信。本件事證已臻明確，被告犯行堪以
    認定。
二、按毒品危害防制條例對於施用毒品者並未予以除罪，施用毒品之行為仍屬犯罪，
    本應受刑罰之評價。惟因施用毒品者屬「病態性犯人」，毒品危害防制條例為維
    護施用毒品行為人之身心健康，乃明定應施以類似病患治療之觀察、勒戒或強制
    戒治等療程，並僅在該條例第二十條第二項、第二十三條第一項所定之條件下（
    亦即(一)初犯經觀察、勒戒，無繼續施用毒品之傾向；(二)五年內再犯，經觀察、勒
    戒後，無繼續施用毒品之傾向；(三)一犯經觀察、勒戒，有繼續施用毒品之傾向，
    再經強制戒治期滿），始免予刑罰訴追外，對每一施用毒品之行為，仍應予犯罪
    之評價。又毒品危害防制條例第二十二條第二項中段所稱違反保護管束應遵守事
    項情節重大者，得由檢察官聲請法院裁定撤銷停止戒治之規定，應係類如保安處
    分執行法第四條之一第二項前段之立法意旨，僅就已進行之強制戒治處分繼續執
    行，即足收戒除毒癮之治療目的，無再向法院聲請裁定送觀察、勒戒或強制戒治
    之實益，並非限制再犯停止戒治期間之施用毒品行為，「僅」得撤銷停止戒治，
    不得提起公訴，否則停止戒治前施用毒品之行為，應論處刑罰，停止戒治後之施
    用毒品行為，非難性較前者更高，反而不得訴追處罰，無異鼓勵犯罪。本件被告
    前因施用毒品案件，經二次裁定送觀察勒戒後，均認無繼續施用毒品之傾向，為
    台灣台中地方法院檢察署檢察官分別為不起訴處分確定；又三犯施用毒品案件，
    ，復經本院判處徒刑確定，且經裁定送強制戒治，該強制戒治部分，因執行已滿
    三月，經戒治所評定為合格而無繼續戒治之必要，由檢察官聲請本院裁定停止戒
    治，所餘戒治期間付保護管束（上情有台灣台中地方法院檢察署八十七年度偵字
    第一五九六一號、八十八年度偵字第三六六一號不起訴處分書、本院八十八年度
    訴字第一一０七號判決書及相關裁定書等在卷可參）。被告於停止戒治付保護管
    束期間，再為施用安非他命行為，除同時符合撤銷停止戒治之事由外（按業經本
    院八十八年度毒聲字第六九九七號裁定撤銷停止戒治，令入戒治處所施以強制戒
    治），亦同時為犯罪之行為，應予論罪科刑。故核被告所為，係犯毒品危害防制
    條例第十條第二項之施用第二級毒品罪。被告施用安非他命前後持有之低度行為
    ，為其施用之高度行為所吸收，不另論罪。又被告於八十四年十月間，因違反肅
    清煙毒條例案件，經法院判處有期徒刑二年二月確定（台灣台北地方法院八十四
    年度訴字第一五一四號），嗣與違反麻醉藥品管理條例案件所處有期徒刑七月之
    刑（台灣基隆地方法院八十四年度易字第七九０號），合併定應執行刑二年七月
    ，經服刑後，於八十五年十二月三十一日假釋出監，於八十七年七月七日假釋期
    滿執行完畢，此有台灣高等法院被告全國前案紀錄表及台灣台中地方法院檢察署
    刑案資料查註紀錄表各一件附卷可稽，其於受有期徒刑之執行完畢後，五年以內
    再犯有期徒刑以上之本罪，為累犯，應加重其刑。本院審酌被告有多次施用毒品
    前科；又因施用毒品案件，業經二次觀察、勒戒；及送戒治所執行強制戒治，於
    戒治期間經評定成效合格而停止戒治，竟於付保護管束期間猶再施用安非他命，
    無視毒品對於自身健康之戕害及國家對於杜絕毒品犯罪之禁令，惡性非輕，然本
    於煙毒犯罪人亦為「病人」之考量，其施以長時間戒治處遇，與煙毒犯罪科以刑
    罰之「特別預防」機制，尚無不同，量刑不宜過重等一切情狀，量處如主文所示
    之刑，以示懲儆。
據上論斷，應依刑事訴訟法第二百九十九條第一項前段，毒品危害防制條例第十條第
二項、第二十條第三項前段，刑法第十一條前段、第四十七條，判決如主文。
中      華      民      國      八十九      年      五    月    十一    日
                                        法  官  游 文 科
右正本證明與原本無異。
如不服本判決，應於送達後十日內向本院提出上訴狀（須附繕本），上訴於台灣高等
法院台中分院。
                                        書記官
中      華      民國      八十九      年      五    月    十一    日
附錄論罪科刑法條
毒品危害防制條例第十條第二項：
施用第二級毒品者，處三年以下有期徒刑。


司法院資訊處製作；財團法人民間司法改革基金會備份。
